臺灣士林地方法院刑事判決
111年度訴字第265號
公  訴  人  臺灣士林地方檢察署檢察官
被      告  劉宗榮





輔  佐  人  劉俐芳
上列被告因傷害案件，經檢察官提起公訴（111年度偵字第8166
號），本院判決如下：
    主  文
劉宗榮犯傷害罪，處拘役貳拾日，如易科罰金，以新臺幣壹仟元
折算壹日。
    事  實
一、劉宗榮與傅美華原為鄰居，傅美華認劉宗榮無能力養狗，且
    位於新北市○○區○○路0段000巷00號之狗場衛生欠佳，遂向主
    管機關檢舉，於民國111年3月10日下午2時30分許，新北市
    動物保護防疫處（下稱動保處）人員獲報至上址狗場會勘，
    傅美華及防疫處人員林采薇等人在進入狗場後，劉宗榮見狀
    ，以揮手方式請傅美華離開，傅美華不願意，劉宗榮不滿，
    竟基於傷害人身體之犯意，出手推擠傅美華、拉扯傅美華頭
    髮及徒手毆打傅女頭部，2人發生肢體衝突，傅美華因而受
    有頭部挫傷、臉部多處擦挫傷及後背擦挫傷之傷害。
二、案經傅美華告訴新北市政府警察局汐止分局報告臺灣士林地
    方檢察署檢察官偵查起訴。
    理  由
壹、證據能力部分
    本判決下列所引用屬於言詞陳述及書面陳述之傳聞證據部分
    ，檢察官、被告及辯護人於本院準備程序時，對於下列所引
    用屬於傳聞證據之證據能力均同意做為證據（見本院卷第39
    頁），本院審酌上開證據資料作成時之情況，認均與本件待
    證事實具有關聯性，且尚無違法不當及證明力明顯過低之瑕
    疵，而認為以之作為證據應屬適當，依刑事訴訟法第159條
    之5第1項規定，均有證據能力。
貳、實體部分
一、認定犯罪事實所憑之證據及理由
    訊據被告矢口否認有何上開犯行，辯稱略以：我有推告訴人
    ，但沒有打她，因為我要阻止告訴人進來，但告訴人沒有跌
    倒，我也不知道告訴人頭部的傷勢是從何而來，另外我有抓
    著告訴人的頭搖晃，但沒有用手捶，告訴人應該沒有掉頭髮
    或流血，沒有看到告訴人挫傷或腫起來等語。經查：
（一）告訴人於警詢及偵查中證稱：111年3月10日14時30分許，
      我和動保處的人員一同前往被告經營的狗場勘查，當時是
      被告的朋友幫我們開門，動保處的人不敢先進去，怕被狗
      咬，我就先進去，我看到有一隻狗很瘦好像有病，就請動
      保處的人員先拍照，被告過來大聲喝斥、靠我很近，我怕
      他會動手就推開他，他還有抓我頭髮、打我頭，我們2人
      就扭打在一起，造成我頭頂、臉部都有受傷，後來我們2
      人分開後，我就隨手拿起地上的鋸子，隔著一道門，做揮
      舞砍塑膠袋的動作才得以脫身下樓等語（見臺灣士林地方
      檢察署111年度偵字第8166號卷【下稱偵卷】第11-13、45
      -49頁)，核與證人即動保處人員林采薇於警詢中證稱：之
      前告訴人檢舉被告是聾啞人士，沒有能力養狗，因為狗打
      架的時候被告聽不到，而且被告經營的狗場衛生環境不佳
      ，所以告訴人請我們到場會勘，當時是被告的朋友從狗場
      內把門打開，由告訴人將我們引入，進入狗場後是由被告
      的朋友和告訴人一起先到2樓，我和其他動保處同仁隨後
      跟上，我到2樓後就看到被告用揮手的方式要告訴人離開
      ，告訴人不願意，接著雙方就開始推擠及扭打成一團，我
      看到雙方都有動手，被告就抓著告訴人的頭髮，告訴人臉
      部有些微抓傷和皮肉傷，頭皮應該也有受傷，我們將雙方
      分開後，告訴人拿起一把鋸子揮砍塑膠袋和鐵籠，我們就
      勸告訴人先離開等語（見偵卷第15-17頁）大致相符，復
      經本院於準備程序中當庭勘驗動保處人員密錄器畫面，內
      容略以：「被告數次揮舞右手並向畫面左方比劃；告訴人
      伸出右手碰觸被告右手，被告隨即揮舞右手甩開告訴人之
      左手。嗣告訴人與左方不詳人員再度伸手安撫被告，被告
      則仍隨即揮舞右手甩開。告訴人於14：33：24許走向鐵柵
      門外，被告則以左手推告訴人之左側身體，14：33：35時
      告訴人的衣服遭被告以右手拉扯，後被告右手伸向告訴人
      衣領處告訴人則於14：33：37許向被告伸出右手，被告隨
      即扭動上半身。2人接續伸出雙手攻擊對方，14：33：40
      時告訴人以右手與被告之左手相互拉扯。14：33：47時被
      告以雙手拉扯告訴人頭髮使告訴人彎腰，並拉著告訴人的
      頭髮往畫面右方移動。」有本院勘驗筆錄及截圖附卷可稽
      （見本院卷第41-57頁），足認告訴人所言非虛，被告確
      有事實欄所載時、地，徒手毆打告訴人臉部、頭部，並與
      告訴人發生推擠及互毆之行為。
（二）再觀諸告訴人所提出之診斷證明書，可知告訴人於案發當
      天即前往汐止國泰綜合醫院急診，經診斷受有頭部挫傷、
      臉部多處擦挫傷及後背擦挫傷之傷害，有告訴人之汐止國
      泰綜合醫院診斷證明書在卷為證（見偵卷第23頁），參以
      上揭診斷證明書為案發當日開立，與案發時間密接，且其
      上記載之傷勢均核與告訴人證稱遭被告毆打之方式吻合，
      且被告先於警詢中自承：我有拉告訴人頭髮及抓傷她等語
      （見偵卷第8頁），再於偵查中自承：我承認有拉扯告訴
      人頭髮及捶她的頭等語（見偵卷第49頁），復於本院準備
      程序自承：我有拉告訴人的頭髮等語（見本院卷第38頁）
      ，可見被告業已自承有傷害告訴人之情事，足徵告訴人所
      受傷勢確係受被告傷害所致，而非嗣告訴人自行造成，其
      間因果關係明確，被告所辯告訴人所受傷勢不知從何而來
      云云，並不可採。　
（三）被告雖辯稱：我是要阻止告訴人進來，才會推她等語；被
      告之輔佐人則為被告辯稱：是告訴人先闖入被告的狗場，
      也是告訴人先動手的，被告是出於自衛等語。惟查：按正
      當防衛必須對於現在不法之侵害，始足當之，侵害業已過
      去，或無從分別何方為不法侵害之互毆行為，均不得主張
      防衛權，而互毆係屬多數動作構成單純一罪，而互為攻擊
      之傷害行為，縱令一方先行出手，還擊之一方，在客觀上
      苟非單純對於現在不法之侵害為必要排除之反擊行為，因
      其本即有傷害之犯意存在，自無主張防衛權之餘地（最高
      法院96年度台上字第3526號判決意旨可參）。本案係起因
      於被告不滿告訴人進入其狗場，繼而被告與告訴人即互有
      肢體衝突，過程中致告訴人受有如事實欄所載之傷害等情
      ，業經本院認定如前，且被告業於警詢中自承：我有拉告
      訴人的頭髮和抓傷她，因為我在氣頭上等語（見偵卷第8
      頁），是尚難認被告與告訴人間相互毆打之行為，主觀上
      僅係基於防衛意思而為之，且客觀上被告所為亦非針對對
      方舉措而為必要排除之防衛動作，而屬互相攻擊之傷害行
      為，揆諸前揭說明，自與正當防衛之情形未合。是被告及
      輔佐人前開所辯，自不足為信。
（四）綜上所述，本件事證明確，被告傷害犯行，堪以認定，應
      予依法論科。　　　　　　　
二、論罪科刑　　
（一）核被告所為，係犯刑法第277條第1項之傷害罪。被告先後
      毆打告訴人臉部、頭部、拉扯告訴人頭髮，係於密切接近
      之時間實施，侵害同一法益，各行為之獨立性極為薄弱，依
      一般社會健全觀念，在時間差距上難以強行分開，應視為數
      個舉動之接續施行，合為包括之一行為予以評價，而論以接
      續犯。又被告因極重度身心障礙而領有身心障礙證明（見
      本院卷第103頁），且為瘖啞人，需經本院委請手語通譯
      始得與之溝通，爰依刑法第20條之規定減輕其刑。
（二）爰以行為人之責任為基礎，審酌被告僅因細故與告訴人發
      生爭執，竟不思理性溝通，即率爾毆打告訴人，所為實無
      足取，參諸被告犯後始終否認犯行，迄今均未賠償告訴人
      所受之任何損害，難認其有何悔意，犯後態度不佳，兼衡
      被告係瘖啞人士，及其於本院審理時自陳之教育、智識程
      度暨家庭生活與經濟狀況等一切情狀（見本院卷第97頁）
      ，量處如主文所示之刑，並諭知易科罰金之折算標準。
據上論斷，應依刑事訴訟法第299條第1項前段，判決如主文。
本案經檢察官王碧霞提起公訴，檢察官郭騰月到庭執行職務。　
中　　華　　民　　國　　111 　年　　11　　月　　10　　日
                  刑事第九庭　審判長法  官  蔡守訓
　　　　　　　　　                  法  官  李嘉慧
　　　　　　　　　                  法  官  黃依晴
以上正本證明與原本無異。
如不服本判決應於收受送達後 20 日內向本院提出上訴書狀，並
應敘述具體理由。其未敘述上訴理由者，應於上訴期間屆滿後20
 日內向本院補提理由書 (均須按他造當事人之人數附繕本 )「
切勿逕送上級法院」。因疫情而遲誤不變期間，得向法院聲請回
復原狀。
                                   書記官  楊雅媖
中　　華　　民　　國　　111 　年　　11　　月　　10　　日
附錄本判決論罪科刑之法條依據：
中華民國刑法第 277 條傷害人之身體或健康者，處五年以下有期徒刑、拘役或五十萬元以下罰金。犯前項之罪，因而致人於死者，處無期徒刑或七年以上有期徒刑；致重傷者，處三年以上十年以下有期徒刑。